【裁判字號】    95,台上,4360
【裁判日期】    950810
【裁判案由】    違反毒品危害防制條例
【裁判全文】
最高法院刑事判決            九十五年度台上字第四三六０號
    上  訴  人  甲○○
                        表30之1號（另案在監執行中）
                乙○○
                        號
上列上訴人等因違反毒品危害防制條例案件，不服台灣高等法院
台南分院中華民國九十五年（原判決誤書為「九十三年」）五月
三日第二審判決（九十四年度上重訴字第一０一二號，起訴案號
：台灣台南地方法院檢察署九十三年度偵字第五二九三號，九十
三年度營偵字第四０九號），提起上訴，本院判決如下：
    主  文
原判決撤銷，發回台灣高等法院台南分院。
    理  由
本件原判決認定上訴人甲○○與其媳婦即上訴人乙○○同住台南
縣下營鄉西連村三鄰連表三十之一號，甲○○意圖營利，基於販
賣第一級毒品海洛因（下稱海洛因）之概括犯意，自民國九十一
年間某日起至九十三年一、二月間某日止，以行動電話作為聯絡
工具，在台南縣新營市營新醫院或新營市○○路六二０巷六十六
號五樓之三等處，以每塊海洛因磚重三百五十公克，新台幣（下
同）一百萬元，或以每台兩十三萬元不等之價格，向不詳姓名之
人及蔡清炳（另案審理中）販入數量不詳之海洛因（其中於九十
三年一、二月某日向蔡清炳販入之海洛因磚至少有二塊，合計重
七百公克）。再以粉碎機、研磨機、電子秤、夾鏈袋及封口機予
以稀釋分裝後，由甲○○自九十一年六、七月間起至九十三年五
月二十三日止，在台南縣下營鄉連續售賣海洛因予陳瞳亮、張天
良數十次。又與乙○○意圖營利，共同基於販賣海洛因之概括犯
意聯絡，仍在台南縣下營鄉連續售賣海洛因予陳月里至少十次，
嗣經警查獲等情。因而撤銷第一審關於甲○○販賣第一級毒品暨
乙○○部分之不當判決，改判仍論處其共同連續販賣第一級毒品
罪刑。固非無見。惟查：(一)證據之證明力，雖得由法院自由判斷
，然此項自由判斷職權之行使，須不違背一般經驗之法則；所謂
經驗法則係指基於普通日常生活之經驗而得之定則，並非個人主
觀之推測。原判決事實認定甲○○售賣海洛因予陳瞳亮、張天良
、陳月里等人，其售毒所得，依原判決附表三所載：「編號一：
售賣海洛因予陳瞳亮得款四十萬元。編號二：售賣海洛因予張天
良得款二萬三千元。編號三：售賣海洛因予陳月里得款一萬二千
元」，則其售賣海洛因所得總額僅為「四十三萬五千元」。原判
決將扣案之一百七十萬六千元，扣除售賣海洛因所得四十三萬五
千元，及原判決附表三編號四：售賣安非他命所得一萬二千元，
餘款一百二十五萬九千元，認係供作預備購買海洛因之用，均予
宣告沒收，並未說明其所憑之證據，非無以臆測之詞，認定犯罪
事實之嫌。(二)有罪之判決書應記載事實，刑事訴訟法第三百零八
條定有明文。所謂事實，不僅指犯罪之行為而言，即犯罪之時日
、處所、動機、目的、手段、結果等與論罪科刑有關之事項，均
應依法認定予以明確之記載。原判決認定上訴人等在台南縣下營
鄉連續售賣海洛因予陳月里至少十次，並未於事實欄記載其犯罪
之時間（附表二編號三：販賣起迄時間空白）；且甲○○自九十
二年七月間起，在台南縣下營鄉連續售賣海洛因予張天良至少四
次，原判決僅記載其售賣之起始時間，亦未記載其終止時間，均
不足資為論罪科刑之基礎，其判決當然違背法令。(三)科刑判決所
認定之事實，與其所採用之證據不相適合，即屬證據上之理由矛
盾，按諸刑事訴訟法第三百七十九條第十四款之規定，其判決當
然為違背法令。原判決理由採用甲○○第一審之供詞：「我不認
識陳月里，應該是陳月里的先生馮亮堡向我購買海洛因後，馮亮
堡再拿回去供給陳月里施用」等語，資為甲○○販賣海洛因之證
據（第一審卷二第六十八頁），倘若無訛，甲○○售賣海洛因之
對象究係「馮亮堡」，抑「陳月里」？亦有待釐清。然原判決卻
引用上開供詞作為認定甲○○販賣海洛因予「陳月里」之依據，
其所認定之事實，與所採用之證據顯不相適合，亦有證據上理由
矛盾之違法。(四)有罪判決書之事實一欄，為適用法令之準據，法
院應將依職權認定與論罪科刑有關之事實，翔實記載，然後於理
由內逐一說明其憑以認定之證據，並使事實認定與理由說明，互
相適合，方為合法。倘若事實之認定與理由之說明，不相一致，
或事實、理由欄內之記載，前後齟齬，按諸刑事訴訟法第三百七
十九條第十四款後段規定，均屬判決理由矛盾之當然違背法令。
原判決理由先稱：「證人陳月里對於海洛因交易之聯絡方式、購
買時間、地點、價格，及由何人交付等重要情節之供述『始終一
致且明確』，甚可具體說出如何認識乙○○及甲○○之緣由，其
證詞自堪憑信」等語（原判決理由二之(一)）；後謂：「雖證人陳
月里對甲○○及乙○○之聯絡及交付次數之陳述，『先後略有不
一致』，惟此係因甲○○、乙○○與陳月里聯絡以及出面交易之
次數不盡相同，上開不一致乃證人記憶隨時間遞減所產生之正常
現象，自不能以上開些微不一致事項，遽而認定甲○○及乙○○
均未曾共同販賣海洛因予陳月里」等詞（原判決理由二之(三)）。
其對證人陳月里前後之證詞，是否一致？先後理由之說明不相適
合，復有證據上理由矛盾之違法。以上為上訴意旨所指摘及本院
得依職權調查之事項，應認原判決有發回更審之原因。
據上論結，應依刑事訴訟法第三百九十七條、第四百零一條，判
決如主文。
中    華    民    國  九十五  年    八    月    十    日
                      最高法院刑事第二庭
                          審判長法官  紀  俊  乾
                                法官  黃  正  興
                                法官  陳  東  誥
                                法官  郭  毓  洲
                                法官  韓  金  秀
      本件正本證明與原本無異
                                      書  記  官
中    華    民    國  九十五  年    八    月   十四   日
                                                      Ｊ


司法院資訊處製作；財團法人民間司法改革基金會備份。
